【裁判字號】    96,訴,6436
【裁判日期】    970403
【裁判案由】    返還貨款
【裁判全文】
臺灣臺北地方法院民事判決              96年度訴字第6436號
原      告  甲○○
                        之2
被      告  善美得國際股份有限公司
法定代理人  乙○○○○
訴訟代理人  許姿萍律師
            鄭至量律師
上  一  人
複 代理 人  吳信吉律師
訴訟代理人  林天財律師
上  一  人
複 代理 人  陳啟豪律師
當事人間請求返還貨款事件，經本院於中華民國97年3 月11日言
詞辯論終結，判決如下：
    主      文
原告之訴及其假執行之聲請均駁回。
訴訟費用由原告負擔。
    事實及理由
一、原告主張：
  (一)被告自民國94年12月21日起，陸續以詐術利誘原告購買其販
    售之床墊、內衣、長襪等貨物，原告直至95年1月2日止累計
    使用信用卡消費記帳之金額共約新台幣（下同）170餘萬元
    ，經被告以退貨方式退還部分款項後，尚有1,480,504元未
    獲返還，兩造間存有買賣契約關係。惟被告已違反公平交易
    法第十九條、第二十四條規定，原告遂於95年3月29日以聲
    明書依民法第九十二條、消費者保護法第十九條、公平交易
    法第二十三條之一等規定，撤銷所為買賣之意思表示，並解
    除兩造間買賣契約；嗣原告欲辦理退貨，並於95年1月2日請
    求被告返還已給付之價金，均未獲被告置理。為此爰依民法
    第二百五十九條規定，請求被告返還已交付之買賣價金及法
    定遲延利息等語。
  (二)並聲明：
  1.被告應給付原告1,480,504元及自95年1月2日起至清償日止
    按年息5﹪計算之利息。
  2.願供擔保以代釋明，請准宣告假執行。
二、被告則抗辯：
  (一)被告從未以詐術欺騙原告刷卡購買被告公司之貨物，且該等
    貨物之買賣關係乃存在於被告與所屬會員即訴外人丁○○之
    間，蓋原告並非貨物之買受人，亦非被告多層次傳銷事業之
    參加人，其係基於對丁○○之信賴，而願意刷卡代付丁○○
    對被告之價金，以賺取高額利息，故兩造間並未存有任何契
    約關係，原告無從行使契約解除權。況原告與丁○○事後於
    95年3月29日簽立聲明書，聲明其係自願借卡與丁○○等人
    ，用以購買被告公司貨物，至於丁○○未返還積欠原告之款
    項，事屬其二人間金錢借貸關係，與被告無關。是原告主張
    其得解除買賣契約，進而請求被告返還貨款即買賣價金，並
    無理由。
  (二)並聲明：原告之訴及假執行之聲請均駁回，如受不利判決願
    供擔保，請准宣告免為假執行。
三、原告主張其自94年12月21日起陸續使用信用卡，消費記帳共
    1,480,504元，經被告收受該等款項之事實，有其提出之信
    用卡消費明細及帳單、簽帳單、存摺節本為證（見本院卷第
    33至38頁、第113至122頁），並經被告於本院96年10月23
    日言詞辯論期日自認無訛（見本院卷第88頁背面），自堪信
    為真實。
四、原告另主張被告係以詐術利誘原告購買貨物，兩造間存有買
    賣契約關係，其已於95年3月29日以聲明書依民法第九十二
    條、消費者保護法第十九條、公平交易法第二十三條之一等
    規定，撤銷所為買賣之意思表示，並解除兩造間買賣契約，
    被告應依民法第二百五十九條規定返還已收受之價金本息等
    語。但為被告所否認，並以前開情詞置辯。是以，本件應先
    審究者厥為：兩造間是否存有買賣契約關係？現析述如下：
  (一)按當事人互相表示意思一致者，無論其為明示或默示，契約
    即為成立；稱買賣者，謂當事人約定一方移轉財產權於他方
    ，他方支付價金之契約，當事人就標的物及其價金互相同意
    時，買賣契約即為成立，民法第一百五十三條第一項、第三
    百四十五條分別定有明文。又民事訴訟法第二百七十七條前
    段規定當事人主張有利於己之事實者，就其事實有舉證之責
    任。茲既被告否認兩造間存有任何買賣契約關係，則依前揭
    說明，應由原告就其與被告間有成立買賣契約關係，及對買
    賣標的物及價金部分，雙方互相意思表示合致之事實，負舉
    證之責任。
  (二)卷查，原告曾於95年3月29日與丁○○簽訂聲明書，約定：
    「乙方（即原告）確認甲方（即丁○○）對於借用乙方信用
    卡向善美得公司消費之新台幣（下同）1,577,320元，所應
    繳付銀行款項由乙方自負完全清償責任，但甲方同意將該同
    額款項返還乙方，目前甲方尚積欠乙方635,000元，甲方並
    同意於95年4月16日前償還乙方前開尾款。」、「乙方確實
    自願同意借卡給甲方及甲方指定之購買人用以向善美得公司
    購買貨品。甲乙雙方茲向善美得公司保證上開買賣行為確屬
    合法有效，且雙方同意嗣後亦不得向善美得公司主張解約、
    退貨。」、「甲乙雙方保證借卡事件純屬其雙方間之債權債
    務之往來與善美得公司完全無關，如其雙方發生糾紛，亦不
    得為任何干擾或影響善美得營業或商譽之行為。」等內容（
    見本院卷第126頁），此聲明書之真正為原告所自陳者（見
    本院卷第128頁背面）。據此，原告既係出於自己之意願，
    將信用卡借予丁○○或其指定之人，刷卡購買被告公司之貨
    物，並由原告負責繳納信用卡款項，再由丁○○將同額款項
    返還原告，足徵，向被告購買貨物之人當為丁○○或其指定
    之人，原告僅屬於單純提供信用卡刷卡，為丁○○等買受人
    繳納買賣價金之人。
  (三)次查，原告前對丁○○提出詐欺取財罪嫌之告訴，丁○○在
    偵查中曾表示：「…我從來沒有推銷善美得公司的產品給甲
    ○○（即原告），而是94年12月間我經銷商的下線丙○○介
    紹我認識甲○○，說甲○○是專門提供信用卡消費兌換現金
    ，而剛好我的其他下線卓正倫、高秀琴、柯曉薇等要衝業績
    ，所以卓正倫、高秀琴、柯曉薇等透過我向甲○○借信用卡
    ，向善美得公司刷卡消費出貨，…而且他們向甲○○借信用
    卡必須先由我支付貨款全數的百分之五十的現金，…甲○○
    並無實際購買善美得公司產品，…」、「（問：甲○○出借
    信用卡消費有何獲利？）因為我於95年3月29日為止還積欠
    甲○○63萬5000元，所以我先支付5萬元利息給甲○○，並
    且提供善美得公司產品給甲○○質押，等到將欠款全數償還
    後才將質押的產品贖回。」等語綦詳，有調查筆錄在卷可佐
    （見本院卷第170頁），而與前開聲明書所載內容相符。
  (四)準此，原告僅係單純借用信用卡與丁○○，提供刷卡消費記
    帳以便由丁○○向被告給付買賣價金，並未有與被告締結買
    賣契約之情事。原告既未能再提出其他相關證據以證明兩造
    間有就買賣標的物及買賣價金達成意思表示合致之事實，自
    難認其與被告間有成立任何買賣契約關係。
  (五)至於證人張家穎（原名丙○○）因未親自聞見原告與丁○○
    間交易過程相關事實，所為之證詞即乏證據能力，而無足採
    。
五、茲既兩造間並無買賣契約關係，則原告自無從行使契約解除
    權，或撤銷與被告間為買賣之意思表示。從而，原告本於民
    法第二百五十九條規定，請求被告返還價金1,480,504元及
    自95年1月2日起至清償日止按年息5﹪計算之利息，為無理
    由，應予駁回。其訴既經駁回，則假執行之聲請亦失所附麗
    ，應併予駁回。
六、本件為判決之基礎已臻明確，兩造其餘之陳述及所提其他證
    據，經本院斟酌後，認為均於判決之結果無影響，亦與本案
    之爭點無涉，自無庸逐一論述，併此敘明。
七、結論：原告之訴為無理由，並依民事訴訟法第七十八條，判
    決如主文。
中    華    民    國    97    年    4     月    3     日
                  民事第三庭  法  官  賴錦華
以上正本係照原本作成。
如對本判決上訴，須於判決送達後二十日之不變期間內，向本院
提出上訴狀。
中    華    民    國    97    年    4     月    3     日
                              書記官  張馨文


司法院資訊處製作；財團法人民間司法改革基金會備份。
